臺灣苗栗地方法院刑事判決　　　　　　 100年度簡上字第93號
上　訴　人
即　被　告　賴宥疄
上列上訴人即被告因違反妨害兵役治罪條例案件，不服本院簡易
庭100 年度苗簡字第795 號，中華民國100 年8 月31日第一審刑
事簡易判決（聲請簡易判決處刑書案號：臺灣苗栗地方法院檢察
署100 年度偵字第3979號），提起上訴，本院管轄之第二審合議
庭判決如下：
    主  文
上訴駁回。
賴宥疄緩刑貳年，應於民國一○一年六月三十日前向公庫支付新
臺幣陸萬元。
    事  實
一、賴宥疄係民國80年10月21日出生，於99年1 月1 日起，即為
    兵役法第3 條第1 項之役齡男子，竟意圖避免徵兵處理，於
    99年8 月7 日以短期觀光名義出境，詎其於出境後即滯留國
    外就讀課程而逾期未歸，經苗栗縣頭份鎮公所於99年12月24
    日以頭鎮民第0990029804號函，催告賴宥疄於6 個月內返國
    接受徵兵之處理，惟賴宥疄仍無故逾期未返國，致未能接受
    兵役徵集處理。
二、案經苗栗縣政府告發臺灣苗栗地方法院檢察署檢察官偵查後
    ，聲請本院逕以簡易判決處刑。
    理  由
一、上訴意旨略以：上訴人即被告賴宥疄承認有聲請簡易判決處
    刑書所載之犯罪事實，當時被告係以觀光的名義前往英國，
    並取得英國國民藝術學院的學生簽證，之後再寄回國內辦理
    緩徵，然因被告所就讀係屬職訓證照課程，故遭苗栗縣頭份
    鎮公所以辦理緩徵需要大學或研究所之在學證明，而駁回在
    案。惟被告前無任何犯罪的前科，事後亦已回國服兵役，希
    望法院能給予被告自新的機會等語。
二、證據能力方面判斷：按「被告以外之人於審判外之陳述，雖
    不符前4 條之規定，而經當事人於審判程序同意作為證據，
    法院審酌該言詞陳述或書面陳述作成時之情況，認為適當者
    ，亦得為證據。」、「當事人、代理人或辯護人於法院調查
    證據時，知有第159 條第1 項不得為證據之情形，而未於言
    詞辯論終結前聲明異議者，視為有前項之同意。」刑事訴訟
    法第159 條之5 第1 項、第2 項分別定有明文。查本院援為
    後開事實認定之「供述證據」，概經被告賴宥疄於準備程序
    同意作為證據（見本院卷第30頁），且迄至審理程序終結前
    均未有任何異議，兼以本院自形式上察其作成、取得當時之
    外部情況，亦俱無「任意性」或「信用性」違反而顯然不適
    當之情形，故應與刑事訴訟法第159 條之5 第1 項、第2 項
    之規定相符。因認關此證人於「審判外之言詞陳述或書面陳
    述」，之於本案而言，均有證據能力。另除供述證據以外，
    其餘業經本院援為後開事實認定之「非供述證據」，均核無
    公務員違法採證之情形，並經本院於審判期日，依刑事訴訟
    法第164 條規定，踐行證據調查之法定程序，提示被告而使
    其辨認，則其證據能力之具備，亦毋待言。
三、訊據上訴人即被告賴宥疄對於上開犯罪事實，於本院準備程
    序及審理時均坦承不諱，核與證人即被告母親林金珍於100
    年7 月26日偵查時所陳稱：被告現在還在英國唸書，讀的不
    是屬於學士或碩士，當時是以觀光名義出去，要入學取得學
    校的在學證明辦理緩徵，其後取得學校在學證明向主管機關
    申請時，內政部役政署以被告念的課程不具學士或碩士學位
    而駁回等語相符（見偵卷第14、15頁）。又按中華民國男子
    依法皆有服兵役之義務，而男子年滿18歲之翌年1 月1 日起
    ，至屆滿45歲之年12月31日除役；又役齡男子申請出境後，
    屆期無故未歸或逾期返國，致未能接受徵兵處理者，依妨害
    兵役治罪條例之有關規定處罰；對出境逾期未返國役男，以
    公文對本人、戶長或其家屬進行催告程序，其催告期間為6
    個月。兵役法第1 條、第3 條、兵役法施行法第48條第6 項
    、役男出境處理辦法第13條第1 項第4 款分別載有明文。茲
    被告係於80年12月21日出生，有其年籍資料在卷可查，則自
    99年1 月1 日起即為役齡男子。而被告於99年8 月7 日以短
    期觀光名義出境（出境期限不得逾2 個月），並於出境後滯
    留國外逾期未歸，期間雖委請其母親即證人林金珍向苗栗縣
    頭份鎮公所申請辦理緩徵，惟苗栗縣頭份鎮公所已於99年12
    月24日以頭鎮民字第0990029804號函覆被告及證人林金珍，
    該申請經內政部役政署審核後未能核准，並同時催告被告應
    於6 個月內返國接受徵兵處理。然被告經催告後仍未返國，
    迄至100 年8 月中旬始回國，並於同年10月13日入伍等事實
    ，有苗栗縣政府100 年7 月6 日府民徵字第1000132612號函
    暨所附被告變更出境身分及事由申請書影本及公文影本、函
    知被告及其家屬未准予變更出境身分及事由公文影本、頭份
    鎮公所催告返國公文影本、被告出入境資料及掛號郵件查詢
    等在卷足憑，復據被告於審理時敘明在卷（見偵卷第5-11頁
    、本院卷第41頁）。則被告明知自己身為役齡男子，卻以觀
    光名義申請核准出境後，滯留國外讀書不歸，復知其緩兵申
    請業已駁回，卻於苗栗縣頭份鎮公所催告6 個月後，仍未返
    國，致未能接受徵兵處理，顯見被告主觀上具有避免徵兵處
    理之意圖甚明。從而，本件事證明確，被告犯行洵堪認定。
四、核被告賴宥疄所為，係犯妨害兵役治罪條例第3 條第7 款之
    出境未歸避免徵兵處理罪。原審審酌被告犯罪動機、目的、
    手段、對國家兵役管理造成影響等一切情狀，量處被告有期
    徒刑2 月，如易科罰金以新臺幣1,000 元折算1 日，其認事
    用法並無違誤，量刑亦屬恰當，應予維持，上訴意旨指摘原
    審簡易判決不當，為無理由，應予駁回。另查被告未曾因故
    意犯罪受有期徒刑以上刑之宣告，有臺灣高等法院被告前案
    紀錄表可佐，本院審酌被告係因一時失慮致罹刑章，其犯後
    亦深表悔悟、坦承犯行，且已於100 年8 月中旬返國、於同
    年10月13日入伍服役，堪認被告經此科刑教訓，信當知所警
    惕，而無再犯之虞，因認所受刑之宣告，以暫不執行為適當
    ，爰依刑法第74條第1 項第1 款規定，宣告緩刑2 年，以勵
    自新。又斟酌被告賴宥疄所為係違反妨害兵役治罪條例，為
    讓其體悟服兵役為國民應盡之義務，且個人行止應遵循國家
    法制之重要性，另依刑法第74條第2 項第4 款規定，諭知其
    應於101 年6 月30日前向公庫支付新臺幣6 萬元，以令其確
    實記取教訓。
據上論斷，應依刑事訴訟法第455 條之1 第1 項、第3 項、第36
8 條，刑法第74條第1 項第1 款、第2 項第4 款，判決如主文。
本案經檢察官盧明軒到庭執行職務。
中    華    民    國  100     年    12    月    30    日
            刑事第三庭審判長法  官  魏宏安
                            法  官  陳文貴
                            法  官  游欣怡
以上正本證明與原本無異。
本件判決不得上訴。
中    華    民    國  100     年    12    月    30    日
                            書記官  涂村宇
附錄本案論罪科刑法條全文：
妨害兵役治罪條例第3條
役齡男子意圖避免徵兵處理，而有下列行為之一者，處五年以下
有期徒刑：
一、徵兵及齡男子隱匿不報，或為不實之申報者。
二、對於兵籍調查無故不依規定辦理者。
三、徵兵檢查無故不到者。
四、毀傷身體或以其他方法變更體位者。
五、居住處所遷移，無故不申報，致未能接受徵兵處理者。
六、未經核准而出境，致未能接受徵兵處理者。
七、核准出境後，屆期未歸，經催告仍未返國，致未能接受徵兵
處理者。